臺灣高等法院刑事判決　　　　　　　　95年度上訴字第4286號
上訴人　臺灣桃園地方法院檢察署檢察官
被　告　甲○○
　　　　　　　　現在金門郵政90677附320號信箱部隊服役中
上列上訴人，因被告違反槍砲彈藥刀械管制條例案件，不服臺灣
桃園地方法院94年度訴字第315號，中華民國95年8月11日第一審
判決（起訴案號：臺灣桃園地方法院檢察署93年度偵字第10041
號），提起上訴，本院判決如下：
    主  文
上訴駁回。
    理  由
一、本件上訴人即檢察官在原審公訴意旨略以：被告甲○○明知
    未經中央主管機關之許可，不得持有手槍，竟於民國93年1
    月8日5時許，在桃園縣中壢市○○路67之9號之合歡汽車旅
    館609室，與乙○○（業經原審判處罪刑確定在案）基於共
    同犯意之聯絡，共同持有仿GLOCK廠17型半自動手槍製造之
    玩具手槍換裝土造金屬槍管而成之具殺傷力改造手槍（槍枝
    管制編號0000000000號，含彈匣）1支，嗣於上開時、地，
    為警當場查獲，並扣得上開改造手槍1支（含彈匣），因認
    被告乙○○涉有修正前槍砲彈藥刀械管制條例第11條第4項
    之未經許可持有可發射子彈具殺傷力之手槍罪嫌云云。
二、按犯罪事實應依證據認定之，無證據不得認定犯罪事實；不
    能證明被告犯罪者，應諭知無罪之判決，刑事訴訟法第154
    條第2項、第301條第1項定有明文。又所謂認定犯罪事實之
    證據，係指足以認定被告確有犯罪行為之積極證據而言，苟
    未能發現相當證據，或證據不足為不利於被告事實之認定時
    ，即應為有利於被告之認定，更不必有何有利之證據，亦不
    能以推測或擬制之方法，以為裁判基礎，最高法院29年度上
    字第3105號、40年度台上字第86號、56年度台上字第807 號
    分別著有判例可資參照。次按「以自己共同犯罪之意思，參
    與實施犯罪構成要件以外之行為，或以自己共同犯罪之意思
    ，事先同謀，而由其中一部分人實施犯罪之行為者，均為共
    同正犯。」，固經司法院大法官釋字第109號解釋在案，然
    按槍砲彈藥刀械管制條例所規定之「持有」手槍犯行，係指
    將手槍等物置於行為人自己實力支配之下而言，亦經最高法
    院著有74年度台上字第3400號判例可參，從而未曾以自己實
    力支配手槍或子彈之人，若無以自己共同犯罪之意思參與實
    施犯罪構成要件以外之行為，或有事先同謀而由其中一部分
    人實施犯罪之行為，無證據足資證明該未曾以自己實力支配
    手槍或子彈之人，與真正持有手槍或子彈之人間存有共同犯
    罪聯絡，自無成立共同正犯之餘地。
三、本件檢察官認被告甲○○涉有上開修正前槍砲彈藥刀械管制
    條例第11條第4項之無故持有其他可發射子彈具有殺傷力之
    各式槍砲罪嫌，係以被告甲○○與乙○○互相推諉之詞及扣
    案之上開手槍具殺傷力，有內政部警政署刑事警察局93 年2
    月26日刑鑑字第0930012649號槍彈鑑定書87年7月6日鑑驗通
    知書可參為其主要論據。訊之被告固坦承於93年1月8日凌晨
    5時許，在桃園縣中壢市○○路67之9號「合歡汽車旅館」60
    9室為警查獲，然堅決否認有何持有手槍犯行，辯稱：上開
    手槍是被告乙○○所持有，與伊無關，其並未持有上開手槍
    等語。經查：
  (一)本件警方係因接獲線報檢舉93年1月8日凌晨，乙○○攜帶槍
    械住宿於桃園縣中壢市○○路67之9號「合歡汽車旅館」609
    室，警方遂於當日凌晨5時許前往上開汽車旅館609室實施搜
    索，先在該房間2樓之床頭櫃等處，查扣與本案無關之第一
    級毒品海洛因、削尖吸管等物，而逮捕在場之被告甲○○及
    同案被告乙○○2人，又在房間1樓車庫之同案被告乙○○車
    上起出挖有槍枝形狀之保力龍盒1只，經警詢問被告甲○○
    後，在該旅館房間2樓浴室天花板燈座夾層內起出扣案改造
    手槍之事實，業據證人即在場查獲警員陳正育於原審結證明
    確。又警方扣得之上開手槍具殺傷力，亦有前開內政部警政
    署刑事警察局93年2月26日刑鑑字第09 30012649號槍彈鑑定
    書可佐。準此，警方查獲本案時，上開改造手槍係藏放於上
    開「合歡汽車旅館」609室2樓浴室天花板燈座夾層內，而挖
    有槍枝形狀之保力龍盒係在房間1樓車庫內所停放之同案被
    告乙○○車上所起出。因本件被告甲○○否認犯罪，並辯稱
    其與上開手槍無關，並未持有上開手槍等語，而既然如前所
    述，上開手槍不在被告甲○○身上查扣，則被告甲○○有無
    未經許可持有上開手槍之犯行，自端賴有無證據足資證明被
    告甲○○曾持有過上開手槍，或有無證據足資證明被告甲○
    ○與持有上開手槍之人存有共同犯意聯絡而定。
  (二)被告甲○○於警詢中供稱：「扣案的槍枝是我見到乙○○從
    他自小客車取下，藏放在浴室天花板燈泡夾層內，我有聽乙
    ○○說過該支槍可以打，槍是乙○○的」等語（參見臺灣桃
    園地方法院檢察署93年度偵字第10041號偵查卷第13頁）；
    於原審再供稱：「我在之前（即查獲前2天）和乙○○、乙
    ○○的女朋友一起住在那間旅館，後來乙○○和他女朋友吵
    架，他女朋友跑掉，乙○○就叫我陪他，後來我就帶乙○○
    在隔天（即查獲前1天）凌晨到我朋友『阿胖』劉明勳家裡
    ，到劉明勳家裡，我就看到乙○○從他車上副駕駛座腳踏墊
    下保力龍盒內取出1把槍，那個保力龍盒還挖有1個槍枝的形
    狀，乙○○跟我說這樣比較方便放槍，乙○○把那支槍拿到
    劉明勳家裡，在劉明勳家裡睡覺前他還把那支槍拿給劉明勳
    看：後來（即查獲前1天下午），我和乙○○起床後，我們
    就離開劉明勳家，我就陪他去吃飯，之後乙○○就提議回到
    汽車旅館，我們就回去汽車旅館，乙○○說今天晚上怪怪的
    ，然後他就從同一個保力龍盒取出同一把槍枝，他上房間後
    就直接到浴室藏槍，把槍枝藏在廁所天花板燈座裡面，保力
    龍盒則還放在車上，在汽車旅館時，他有提到說他女朋友跟
    人家起爭執，人家有放話出來說要對他女朋友怎麼樣，所以
    他才去跟他朋友拿1把槍，他還說從新竹跟他朋友拿的；槍
    確實是乙○○的，也是乙○○帶到汽車旅館去的」等語（見
    原審卷(一)第188至192頁、卷(二)第71、72頁），被告甲○○上
    開所述，前後一致，且就扣案槍枝係證人乙○○所持有、藏
    放，均能具體詳述，其所述復與證人劉明勳、陳正育、林桂
    香之證述相符（見原審卷(一)第145頁至第161頁、第187、188
    頁，卷(二)第72頁至76頁、第83頁、第127頁、第130頁），是
    其上開供述應屬可信。則據被告甲○○之上開所陳，其與同
    案被告乙○○同行之理由，僅係因乙○○與女友吵架心情不
    好而單純陪同散心，其陪同時間亦僅1、2日，其間乙○○未
    曾夥同甲○○持用該把槍枝供作他途，尚難僅以被告甲○○
    單純得知乙○○身上攜有本件扣案槍枝，而認其有共同持有
    槍枝之犯罪故意。
  (三)證人乙○○雖於警詢、原審中證稱：「警察查獲的槍彈都是
    甲○○的」云云，然其於警詢中證稱：「我真的不知道槍枝
    是誰所放置」云云，則其如何能證明槍枝是甲○○所持有而
    藏放於浴室天花板內，已屬可疑。而證人乙○○尤係為警查
    扣上開槍枝之在場犯罪嫌疑人，對於本案有切身之利害關係
    ，其證詞亦難免避就圖脫之嫌。且觀之證人乙○○於原審證
    稱：「案發當天我開車載甲○○到合歡汽車旅館，甲○○並
    沒有說要放什麼東西在我車上，到了汽車旅館後，我把汽車
    停在房間1樓的車庫，然後我和甲○○一起上樓，而我和甲
    ○○一同進入2樓房間時，甲○○並沒有拿任何東西，我和
    甲○○一直待在房間內，後來綽號『小馬』的人到場，『小
    馬』一進入房間就進入廁所，我才下去1樓車庫」云云（見
    原審卷(二)第77至82頁），則由證人乙○○上開所述，其從未
    見聞被告甲○○如何持有扣案之該把手槍、如何將之攜入旅
    館房間、又如何藏放於浴室天花板燈座夾層內之情形，證人
    乙○○猶證稱其根本未曾見到甲○○持有任何物品進入上開
    汽車旅館，亦從未提及甲○○曾使用浴室，且其迨綽號「小
    馬」之人到場為止，均與甲○○同處一室，則證人乙○○焉
    能任意指稱上開槍枝係甲○○所有？其所述實堪置疑。況住
    宿於上開旅館房間者，僅有證人乙○○與被告甲○○2人，
    倘槍枝確實屬被告甲○○所有，證人乙○○何以迄未能證述
    被告甲○○如何持有該把槍枝，及該把槍枝係由何人藏放於
    浴室天花板燈座夾層內？再者，證人乙○○於警詢中未曾提
    及綽號「小馬」之人使用旅館房間浴室，然其嗣於原審乃竟
    證稱：「就是綽號『小馬』之人於當天為警查獲前曾到場使
    用該旅館房間浴室」云云，自此觀之，證人乙○○顯有將扣
    案槍枝復再推諉綽號「小馬」之不明人士之嫌，由此益見證
    人乙○○將其持有之扣案槍枝推諉他人之意圖甚明，其上開
    證述，自不可採。至證人乙○○雖於原審證稱：「案發前1
    個月內，我曾在中壢市的英雄鎮社區，當時我和黃珮琳在那
    邊休息，過了沒多久，甲○○就過來拿那把槍來給我看」云
    云，然其於警詢、偵查中均未曾提及此事，且黃珮琳經原審
    多次傳拘無著，卷內復無任何證據可資佐證，自無從查明證
    人乙○○上開證言之真實性，已如前述，況縱有其事，該把
    槍枝是否即為扣案之槍枝，亦非無疑，參以證人乙○○前開
    所述多所推諉，已如前述，難認可採為不利被告甲○○之認
    定。綜此，證人乙○○之上開證詞，實不足以據為被告甲○
    ○持有本件槍枝之認定。
  (四)至證人劉明勳雖於原審證稱：「93年1月7日凌晨，甲○○有
    帶乙○○到我的住處，乙○○到我家之後，就問我有沒有看
    過槍，然後就從他的腰間拿一把槍給我看」等語（見原審卷
    (二)第73、74頁，其中關於被告甲○○帶同乙○○至劉明勳住
    處之時間，雖證人劉明勳先稱係在93年1月6日凌晨，然其於
    該次審理作證時，已當庭確認正確時間應係93 年1月7日凌
    晨，已如前述，見同上卷第83頁），固可證明乙○○在劉明
    勳住處把玩扣案槍枝時，被告甲○○確有在場觀覽，然據證
    人劉明勳證稱：「乙○○是從他的腰間拿出那把槍給我看，
    然後他就將子彈裝填至槍枝內，又退出子彈4、5顆，這樣把
    玩給我看，後來他就把槍放在我房間的桌上，之後他把槍取
    回，再放回自己的腰間」等語（見原審卷(二)第74頁），足見
    扣案槍枝顯然一直在乙○○之持有、管領支配下。證人劉明
    勳始終均未曾見被告甲○○掌管或支配過該把槍枝，亦未曾
    見乙○○將槍枝交付被告甲○○保管、持有，實難僅以乙○
    ○在把玩槍枝時被告甲○○在場，或被告甲○○知悉乙○○
    持有槍枝，遽認被告甲○○對於扣案之該把槍枝亦有現實之
    管領支配力。
四、綜上所述，檢察官所舉證據，尚不足證明被告甲○○曾持有
    、管領支配過上開手槍，或與同案被告乙○○就持有上開手
    槍存有共同犯意聯絡，自不足證明被告甲○○確有公訴意旨
    所指未經許可持有手槍之犯行，此外，本院復查無其他積極
    證據足以證明被告甲○○有何檢察官所指之犯行，應認不能
    證明被告甲○○犯罪，揆諸前揭規定及最高法院判例所示意
    旨，應為其無罪之諭知。原審因而諭知被告甲○○無罪之判
    決，核無不當。檢察官上訴意旨仍認被告有上開違法持槍之
    犯行云云，指摘原判決關於被告甲○○部分不當，求為撤銷
    改判，惟原判決已詳敘其理由，其上訴為無理由，應予駁回
    。
據上論斷，應依刑事訴訟法第368條判決如主文。
本案經檢察官許仲瑩到庭執行職務。
中　　華　　民　　國　　96　　年　　1 　　月　　30　　日
　　　　　　　　　刑事第六庭  審判長法　官　林堭儀
　　　　　　　　　　　　　　　　　  法　官  郭豫珍
　　　　　　　　　　　　　　　　　  法　官  莊謙崇
以上正本證明與原本無異。
檢察官如不服本判決，應於收受送達後十日內向本院提出上訴書
狀，其未敘述上訴之理由者並得於提起上訴後十日內向本院補提
理由書（均須按他造當事人之人數附繕本）。
                                    書記官　林旻弘
中　　華　　民　　國　　96　　年　　2 　　月　　1 　　日
